【裁判字號】    96,訴,1507
【裁判日期】    970122
【裁判案由】    侵權行為損害賠償
【裁判全文】
臺灣臺南地方法院民事判決              96年度訴字第1507號
原      告  甲○○
原      告  乙○○
原      告  戊○○
原      告  己○○
前列  四人
訴訟代理人  陳清白律師
被      告  丙○○
                      號
被      告  丁○○
                      弄6號
上列當事人間請求損害賠償事件，經本院於民國97年1月8日言詞
辯論終結，判決如下：
    主      文
被告應連帶給付原告新台幣壹佰肆拾捌萬陸仟貳佰拾貳元及自
民國九十六年十一月二日起至清償日止按週年利率百分之五計算
之利息。
訴訟費用新台幣壹萬伍仟柒佰伍拾壹元由被告連帶負擔。
本判決於原告以新台幣伍拾萬元供擔保後得假執行。但被告如於
執行標的物拍定、變賣前，以新台幣壹佰肆拾捌萬陸仟貳佰拾
貳元為原告供擔保後，得免為假執行。
    事實及理由
一、原告主張：
  (一)緣訴外人維成營造有限公司（以下簡稱維成公司）與被告丙
    ○○於民國96年2月1日簽訂出資轉讓契約書，約定被告丙○
    ○應代表所有合毅營造股份有限公司（以下簡稱合毅公司）
    之股權持有人，將全部出資以新台幣（下同）230萬之價格
    轉讓予維成公司或其指定人，並以被告丁○○為被告丙○○
    之連帶保證人。契約訂定後，維成公司依約給付價款，並指
    定原告即甲○○、乙○○、戊○○、己○○四人為系爭股權
    之受讓人，雙方遂依約於96年2月15日向經濟部申請變更登
    記，將合毅公司全部之股權轉於原告，同時變更公司名稱為
    德群營造股份有限公司（以下簡稱德群公司）。
  (二)被告丙○○於簽訂契約時，雖保證合毅公司對外並無債務，
    然於民國96年6月23日合作金庫商業銀行仁德分行來函告知
    ，合毅公司於民國89年間曾陸續向該行借款，截至96年6月
    11日尚有1,486,232元之借款尚未償還。
  (三)按出賣人應擔保第三人就買賣之標的物，對於買受人不得主
    張任何權利，民法第349條定有明文。又出賣人不履行民法
    第349條之義務時，買受人得依關於債務不履行之規定，行
    使其權利，民法第353條亦定有明文。又系爭契約係由訴外
    人維成公司與被告丙○○簽訂，約定由被告丙○○移轉股權
    予原告之利益第三人之契約，依民法第269條第1項之規定，
    原告有直接請求給付之權；於不履行債務時，亦有債務不履
    行之損害賠償請求權，此有最高法院66年台上字第1204號判
    例可資參酌。今被告丙○○於簽訂契約時，隱匿合作金庫商
    業銀行仁德分行對合毅公司有借款債權可請求之事實，是買
    賣標的物之合毅公司股權有權利之瑕疵，依上開法條之規定
    ，原告自得依不完全給付之規定行使權利，向被告丙○○及
    其連帶保證人被告丁○○，請求連帶給付1,486,232元之損
    害賠償。
  (四)並聲明：
    1.被告應連帶給付原告1,486,232元及自起訴狀繕本送達翌
      日即民國96年11月2日起至清償日止按週年利率百分之五
      計算之利息。
    2.訴訟費用由被告連帶負擔。
    3.本判決於原告願供擔保，請准宣告假執行。
三、被告抗辯及聲明：
  (一)被告丙○○將合毅公司之股權出賣予維成公司時，被告有向
    聯合徵信中心調閱合毅公司的資料，確定沒有欠款後，才將
    股權出賣予維成公司。
  (二)合毅公司確實有向合作金庫商業銀行仁德分行借款，因該債
    權人聲請對合毅公司強制執行後，被告以為拍賣所得已足以
    清償全部債務，不知尚有積欠餘額，在買賣股權前未告知維
    成公司，目前被告已無力清償上開債務。
  (三)並聲明：請求判決駁回原告之訴，訴訟費用由原告負擔，被
    告丁○○並聲明如受不利之判決，願供擔保請准宣告免為假
    執行。
四、得心證之理由：
  (一)本件原告主張之事實，業據提出維成公司與被告丙○○之出
    資轉讓契約書公證書正本、支票、匯款單、經濟部函、合作
    金庫商業銀行仁德分行函為證，並經本院向合作金庫商業銀
    行仁德分行查詢，該行以96年12月6日合金仁德字第0960004
    877號函覆本院稱德群公司（原名：合毅營造股份有限公司
    ）對該行之欠款，至96年12月5日為止，本金、利息、違約
    金總計尚欠新台幣1,543,774元，而該欠款係合毅公司於85
    年5月25日邀連帶保證人即本件被告丙○○、丁○○向該公
    司借820萬元之債務餘額，此有該函文及所附之債權憑證、
    借據、本院民事執行處強制執行金額計算書及分配表在卷足
    憑，原告主張可信為真實。
  (二)查系爭契約係由訴外人維成公司與被告丙○○簽訂，約定由
    被告丙○○移轉股權予原告之利益第三人之契約，依民法第
    269條第1項之規定，原告有直接請求給付之權；於不履行債
    務時，亦有債務不履行之損害賠償請求權，此有最高法院66
    年台上字第1204號判例可資參酌。今訴外人維成公司與被告
    丙○○於出資轉讓契約第十二條約定：甲方（丙○○）保證
    簽約日前，如有以合毅股份有限公司名義，對外背書保證、
    借貸、或違法經營之行為，以致公司或乙方（維成公司）遭
    受損害時，甲方應連帶賠償公司及乙方所受一切損失，不得
    異議，並放棄法律先訴抗辯權等語，有契約書在卷足按，惟
    被告丙○○隱匿合作金庫商業銀行仁德分行對合毅公司有借
    款債權之事實，自係未依債之本旨而為給付，而有債務不履
    行之情事，依上開法條之規定，原告得依不完全給付之規定
    行使權利，向被告丙○○及其連帶保證人被告丁○○，請求
    損害賠償。
  (三)按因可歸責於債務人之事由，致為不完全給付者，債權人得
    依關於給付遲延或給付不之規定行使其權利；因不完全給付
    而生前項以外之損害者，債權人並得請求賠償，民法第227
    條定有明文。又損害賠償，除法律另有規定或契約另有訂定
    外，應以填補債權人所受損害及所失利益為限，同法第216
    條第1項亦規定甚明。查被告丙○○將合毅公司之股份總數
    750,000股，全數移轉予原告四人，每人各持有187,500股，
    此有告提出之公司變更登記表影本在卷足憑。上開德群公司
    向合作金庫商業銀行仁德分行對合毅公司之借貸，雖以公司
    之名義為之，但原告為全體股份之受讓人，因德群公司所負
    擔之債務，已使原告持有之股份價值減少，而減少之價值即
    為德群公司所負之債務1,543,774元，原告請求被告連帶賠
    償其所受之損失1,486,232元，自為法之所許。
  (四)次按給付有確定期限者，債務人自期限屆滿時起，負遲延責
    任。給付無確定期限者，債務人於債權人得請求給付時，經
    其催告而未為給付，自受催告時起，負遲延責任。其經債權
    人起訴而送達訴狀，或依督促程序送達支付命令，或為其他
    相類之行為者，與催告有同一之效力。前項催告定有期限者
    ，債務人自期限屆滿時起負遲延責任。民法第229條定有明
    文。又遲延之債務，以支付金錢為標的者，債權人得請求依
    法定利率計算之遲延利息。但約定利息較高者，仍從其約定
    利率；而應付利息之債務，其利率未經約定，亦無法律可據
    者，週年利率為5%；民法第233條第1項及第203條亦有明文
    。本件原告依債務不履行不完全給付之法律關係及連帶保證
    契約，請求被告連帶賠償，並未定有給付之期限，則原告請
    求自起訴狀繕本送達被告翌日即96年11月2日起至清償日止
    ，按年息5%計算之法定遲延利息，核無不合。
  (五)綜上所述，原告依債務不履行、連帶保證契約之法律關係，
    請求被告連帶給付1,486,232元，及自96年11月2日起至清償
    日止，按年息5%計算之利息，為有理由，應予准許。
五、原告、被告丁○○均陳明願供擔保，聲請宣告假執行及免為
    假執行，經核均無不合，爰分別酌定相當擔保金額准許之；
    另被告丙○○本院並依民事訴訟法第392條第2項依職宣告預
    供擔保而免為假執行。
六、本件訴訟費用為新臺幣15,751元，應由被告連帶負擔，爰裁
    判如主文第2項，併此敘明。
七、據上論結，原告之訴為有理由，依民事訴訟法第85條第2項
    、第87條第1項、第390條第2項、第392條第2項，判決如主
    文。
中    華    民    國    97    年    1     月    22    日
                  民事第三庭    法  官  張麗娟
以上正本係照原本作成。
如不服本判決，應於送達後廿日內，向本院提出上訴狀並表明上
訴理由，如於本判決宣示後送達前提起上訴者，應於判決送達後
廿日內補提上訴理由書（須附繕本）。
中    華    民    國    97    年    1     月    22    日
                                書記官  楊宗倫


司法院資訊處製作；財團法人民間司法改革基金會備份。
